【裁判字號】    96,訴,904
【裁判日期】    970111
【裁判案由】    偽造文書等
【裁判全文】
臺灣雲林地方法院刑事判決               96年度訴字第904號
公  訴  人  臺灣雲林地方法院檢察署檢察官
被      告  乙○○
選任辯護人  陳中堅律師
上列被告因偽造文書等案件，經檢察官提起公訴（96年度偵字第
5125號）及移送併辦（96年度偵字第6214號），被告於準備程序
中就被訴事實為有罪之陳述，受命法官於聽取當事人之意見後，
本院合議庭裁定改由受命法官獨任以簡式審判程序審理，判決如
下：
    主  文
乙○○犯行使偽造私文書罪，處有期徒刑捌月，減為有期徒刑肆
月，如易科罰金，以新臺幣壹仟元折算壹日。偽造之「信榮水泥
工業有限公司」印章及在票號為AL0000000 號支票上偽造之「信
榮水泥工業有限公司」印文各壹枚均沒收。
    犯罪事實及理由
壹、程序事項：
    本件經被告乙○○於準備程序期日為有罪之陳述，而經本院
    裁定以簡式審判程序加以審理，則依據刑事訴訟法第273 條
    之2 、同法第159 條第2 項之規定，不適用傳聞法則有關限
    制證據能力之相關規定；並得依同法第310 條之2 之準用同
    法第454 條之規定製作略式判決書，依法僅需記載犯罪事實
    、證據名稱及應適用之法條，並得以簡略方式為之，合先敘
    明。
貳、實體事項：
一、構成犯罪事實：
    乙○○係雲林縣斗南鎮○○里○○路109 巷5 號「雅景興業
    有限公司」（下稱雅景公司）實際負責人，因公司資金週轉
    不靈，竟基於為自己不法所有意圖及行使偽造私文書之犯意
    ，先於民國96年2 月1 日至同年月5 日間某日，向不知情之
    孫萬勇借得發票人為孫萬勇，付款人為玉山商業銀行大墩分
    行，面額為新臺幣（下同）496,000 元，發票日為96年5 月
    10日，票號為AL0000000 號之支票1 張，再於96年2 月1 日
    至同年月5 日間某日，未經信榮水泥工業有限公司（下稱信
    榮公司）之同意或授權，即以200 元之代價，委託雲林縣斗
    南鎮某不知情刻印店成年男子，偽造信榮公司印章1 枚，並
    於96年4 月24日以前之96年3 、4 月間某日，在上址雅景公
    司內，持前揭偽造印章在上開支票背面蓋用以背書，用以表
    示信榮公司願意擔負票據背書人責任，而偽造私文書，再於
    數日後，持該支票向吳登財之妻黃碖佯稱該支票經過信榮公
    司背書，致黃碖陷於錯誤，誤以為乙○○債信良好，同意借
    予496,000 元，足以生損害於信榮公司、黃碖及金融事業票
    據管理之正確性。嗣因該支票到期，經黃碖提示後，因存款
    不足遭退票，吳登財向臺灣雲林地方法院斗六簡易庭提起請
    求信榮公司給付票款之訴（本院96年度六簡字第172 號），
    信榮公司至此始悉上情。
二、認定犯罪事實所憑之證據：
    (一)臺灣票據交換所臺中市分所退票理由單影本1 份（96年度
      他字第927 號卷第15頁）。
    (二)民事支付命令聲請狀影本1 份（96年度他字第927 號卷第
      16頁至第17頁）。
    (三)民事撤回起訴狀影本1 份（96年度他字第927 號卷第18頁
      ）。
    (四)證人即告訴代理人甲○○於96年8 月31日偵查中之證述（
      96年度他字第927 號卷第5 頁）。
    (五)證人吳登財於96年9 月27日偵查中之證述（96年度他字第
      927 號卷第13頁）。
    (六)前揭支票之正反面影本1 份。
    (七)被告乙○○於偵查及本院審理時之自白，且與上開積極證
      據相符，應可採信。
    (八)綜上所述，本件事證明確，被告犯行應堪認定。
三、論罪科刑之理由：
    (一)被告乙○○偽造信榮公司之印章，在支票上背書後持以行
      使之所為，核係犯刑法第210 條、第216 條之行使偽造私
      文書罪。又意圖為自己不法之所有，以該偽造背書之支票
      持向被害人黃碖調現，使黃碖陷於錯誤而交付財物之所為
      ，核係犯刑法第339 條第1 項之詐欺取財罪。被告偽造印
      章及偽造印文之行為，均係偽造私文書之部分行為，偽造
      私文書之低度行為應為行使偽造私文書之高度行為所吸收
      ，均不另論罪。被告委由不知情之刻印業者偽造信榮公司
      印章，為間接正犯。被告以1 行為觸犯行使偽造私文書罪
      與詐欺取財罪，為想像競合犯，應依刑法第55條前段規定
      ，從一重之行使偽造私文書罪處斷。
    (二)爰審酌被告偽造信榮公司印章於支票背書，危害該公司信
      譽，事後也未與信榮公司和解，賠償信榮公司因此所生之
      損失，惟念其係因公司經營不善，為挽救公司財物危機，
      方出此下策，犯罪動機非惡，且犯後坦承犯行，態度良好
      ，目前患有糖尿病、憂鬱症及胃潰瘍等疾病，身體健康情
      形欠佳等一切情狀，量處如主文所示之刑。另本件被告犯
      罪時間在中華民國96年4 月24日以前，合於減刑條件，爰
      依中華民國96年罪犯減刑條例第2 條第1 項第3 款、第7
      條、第9 條之規定，減其宣告刑2 分之1 ，並諭知易科罰
      金之折算標準。偽造之信榮公司印章及在發票人為孫萬勇
      ，付款人為玉山商業銀行大墩分行，面額為496,000 元，
      發票日為96年5 月10日，票號為AL0000000 號之支票上偽
      造之印文各1 枚，均依刑法第219條規定宣告沒收。
四、其餘公訴事實之判斷：
    (一)臺灣雲林地方法院檢察署檢察官96年度偵字第6214號移送
      併辦意旨另以：被告乙○○係雅景公司實際負責人，因資
      金週轉不靈，竟基於意圖為自己不法所有及行使偽造私文
      書之犯意，，向不知情孫萬勇借得發票人為孫萬勇，付款
      人為玉山商業銀行大墩分行，面額為305,000 元，發票日
      為96年5 月5 日，票號為AL0000000 號之支票1 張後，未
      經信力水泥股份有限公司（下稱信力公司）同意，偽刻信
      力公司印章1 枚，並於96年2 月5 日在前揭支票背面蓋章
      偽造印文，用以表示信力公司願意擔負票據背書人責任，
      而偽造私文書，再於96年2 月5 日，持該支票交付京城商
      業銀行股份有限公司（下稱京城銀行）以供擔保先前之借
      款500 萬元，致京城銀行陷於錯誤而收受，足生損害於信
      力公司、京城銀行及金融事業票據管理之正確性。嗣該支
      票到期，經京城銀行提示後因存款不足而遭退票，京城銀
      行乃向臺灣雲林地方法院聲請核發支付命令，信力公司至
      此始悉上情。因認被告此部分所為另犯有刑法第339 條第
      1 項之詐欺取財罪、第216 條、第210 條之行使偽造私文
      書罪嫌，且與前揭起訴部分具有接續犯之關係。
    (二)經查，本件被告乙○○係於96年2 月5 日，持偽造背書之
      支票，向京城銀行詐取財物，雖被告係同1 次，委託相同
      刻印業者，同時偽造信榮公司及信力公司之印章，然偽造
      信榮公司背書之時間係96年4 月24日以前之96年3 、4 月
      間某日，偽造信力公司背書之時間則係96年2 月初某日，
      此期間已相距1 、2 月之久，偽造背書後持以行使，向他
      人詐取財物之時間亦相隔如此，時間上顯然已經不密接，
      雖犯罪手法相似，然詐欺取財之對象一為個人，一為銀行
      業者，也不相同，難認係出於接續犯意而為。是被告此2
      次行為，應屬另行起意之犯罪。從而，本件併辦部分與前
      開有罪部分之事實，既難認有接續犯之關係，則本案已起
      訴部分之效力自不及於未起訴之移送併辦部分，本院尚不
      得對該移送併辦部分予以審究，自應退回原移送併辦單位
      另行處理，附此敘明。
五、適用之法律：
    (一)刑事訴訟法第273條之1 第1 項、第299 條第1 項前段。
    (二)刑法第210 條、第216 條、第339 條第1 項、第55條前段
      、第41條第1項前段、第219條。
    (三)刑法施行法第1 條之1 第1 項、第2 項前段。
    (四)中華民國96年罪犯減刑條例第2 條第1 項第3 款、第7 條
      、第9 條。
本案經檢察官廖弼妍到庭執行職務。
中    華    民    國    97    年    1     月    11    日
                  刑事第二庭  法  官  廖淑華
以上正本證明與原本無異。
如不服本判決，應於判決收受後10日內，向本院提出上訴狀（須
附繕本）。
                              書記官  張菀純
中    華    民    國    97    年    1     月    11    日
附錄本案論罪科刑法條全文：
刑法第210 條：（偽造變造私文書罪）
偽造、變造私文書，足以生損害於公眾或他人者，處5 年以下有
期徒刑。
刑法第216 條：（行使偽造變造或登載不實之文書罪）
行使第210 條至第215 條之文書者，依偽造、變造文書或登載不
實事項或使登載不實事項之規定處斷。
刑法第339 條：（普通詐欺罪）
意圖為自己或第三人不法之所有，以詐術使人將本人或第三人之
物交付者，處5 年以下有期徒刑、拘役或科或併科1 千元以下罰
金。
以前項方法得財產上不法之利益或使第三人得之者，亦同。
前二項之未遂犯罰之。


司法院資訊處製作；財團法人民間司法改革基金會備份。
